臺灣板橋地方法院刑事判決　　　　　　　　　　　　九十一年度易字第一三四一號
　　公　訴　人　臺灣板橋地方法院檢察署檢察官
　　被　　　告　甲○○
右列被告因詐欺案件，經檢察官提起公訴（九十一年度偵緝字第一三○號），本院判
決如左：
    主  文
甲○○意圖為自己不法之所有，以詐術使人將本人之物交付，處有期徒刑玖月。
    事  實
一、甲○○於民國（下同）八十八年七月間經由吳裕興介紹，得知丙○○之弟葉宗翰
    前因傷害致人於死及違反檢肅流氓條例案件，分別在臺灣高等法院調查審理中。
    竟因缺錢周轉，萌生為自己不法所有之意圖，於八十八年七月八日，在臺北縣三
    重市○○路與正義北路附近，由葉宗翰開設之紋身店內，向丙○○謊稱：渠係軍
    人，且在國安局任職，曾派駐海外，有辦法解決葉宗翰官司的問題，但需活動費
    用共新臺幣（下同）九十萬元向相關檢察官及法官疏通。丙○○不疑有他，遂於
    翌日（即八十八年七月九日）晚間，在葉宗翰開設之上揭紋身店內，由葉宗翰將
    前金十五萬元交與甲○○；並接續於八十八年七月二十一日晚間，在臺北市○○
    路十三號三樓「小魏川菜館」，由丙○○將三十萬元交付與甲○○。甲○○並多
    次接續對丙○○詐稱：渠有幫葉宗翰的官司在活動並疏通不少人，且有很多曾任
    軍職的人轉任司法界，他有辦法幫葉宗翰解決，而且也遞理由狀到高等法院，渠
    自己曾涉一件詐欺案件，亦是自己擺平云云，令丙○○深信甲○○確有能力為其
    弟疏通司法人員。甲○○接續於八十八年八月底某日，以電話聯絡丙○○表示前
    金四十五萬元已不敷使用，要求再給四十五萬元。丙○○於八十八年九月初某日
    ，在臺北縣新莊市○○路五○二巷的工地內，依約交付四十五萬元現金與甲○○
    。嗣葉宗翰上揭違反檢肅流氓條例案件，雖經臺灣高等法院於八十八年七月二十
    九日以八十八年度感抗字第一四二號發回臺灣桃園地方法院，惟葉宗翰所犯之傷
    害致人於死案件，經臺灣高等法院於八十八年六月十一日以八十七年度上更（一
    ）字第五二七號判決有罪後，因未提出上訴理由，經最高法院於八十八年九月二
    十三日駁回上訴確定，丙○○及葉宗翰始知受騙。
二、案經丙○○告訴及法務部調查局臺北市調查處移請臺灣板橋地方法院檢察署檢察
    官偵查起訴。
    理  由
一、得心證之理由（被告犯罪之積極證據）：
（一）、被告甲○○於法務部調查局臺北市調查處製作筆錄時坦承：「．．．我確實
        收到葉憲給我處理葉宗翰官司活動費九十萬元，除了我之前所述的四十五萬
        元外，我確實有至工地向丙○○拿尾款四十五萬元。．．．實際上我收下葉
        憲九十萬元後，並未處理任何有關葉宗翰官司的事宜，我帶．．．去聯勤總
        部、臺北市黨部找郭峰成、闞鈺等，祇是為了讓．．．相信我的關係很好，
        且有能力為其處理葉宗翰的官司，．．．」（詳參臺灣板橋地方法院檢察署
        九十一年度偵緝字第一三○號卷第二十七頁九十一年一月二十八日調查筆錄
        ）；其於檢察官訊問時自承：「（有和丙○○拿九十萬元？）是，先後給我
        九十萬元，．．．」、「（八十八年七月至九月間有先後在臺北市、縣等向
        丙○○收取九十萬元作為葉宗翰殺人之活動官司費？）是」、「（第一次在
        重新路收十五萬，有吳裕興、邵義翔在場？）是」、「（七月在北市小魏川
        菜館交三十有吳裕興在場？）是」、「（第三次八十八年九月初與乙○○前
        往新莊新泰路丙○○任職工地內收取四十五萬元？．．．）有收四十五萬元
        ，．．．」（詳參同前偵查卷第三十頁九十一年一月二十九日、第三十七頁
        九十一年一月三十一日訊問筆錄）；且其於本院審理時供承：「檢察官起訴
        的與事實相符，原先只請我處理一件案件」、「他們拜託我處理一件案子費
        用是九十萬元，要分三次付給我，．．．一開始我跟他們要九十萬元」（詳
        參本院九十一年六月十九日審判筆錄）。是被告自白對告訴人丙○○及其弟
        葉宗翰施用詐術，佯裝可為葉宗翰擺平官司，而詐得九十萬元現金。而其於
        偵查中雖曾否認詐欺犯行，辯稱：與告訴人丙○○為民事借貸關係或其向告
        訴人丙○○取得之款項，係交與一名林先生云云，與前開自白與下列事證不
        符，應非可採。
（二）、告訴人丙○○於上揭調查處製作筆錄時指訴：「我弟弟葉宗翰因組織犯罪及
        殺人等案件，於八十五年間遭桃園地檢署起訴，並經桃園地方法院、高等法
        院等判刑，約於八十八年七月間，我為求使我弟弟葉宗翰在日後審理時過程
        中能夠輕判，在閒談時，我高職的同學吳裕興瞭解我的狀況後，表示可以幫
        我介紹朋友來處理，吳裕興遂於八十八年七月八日的晚上帶著甲○○至我弟
        弟葉宗翰在三重市○○路、正義北路口附近開設的店家內洽談，當時在場的
        人有吳裕興、甲○○、邵義翔、我和我弟弟葉宗翰，當時我曾向甲○○大概
        說明了我弟弟涉及組織犯罪官司的情形，甲○○當場向我及我弟弟表示：他
        係軍人且在國安局任職，曾派駐過海外，他有辦法解決我弟弟的問題．．．
        於是我們相約第二天原班人馬在同一地點以現金付款，隔天．．．到了晚上
        我們原班人馬再度到我弟弟葉宗翰的店裡，當我弟弟將十五萬元交給甲○○
        後，．．．於是我們便約定在同年七月二十一日至臺北市○○路十三號三樓
        小魏川菜館碰面，該日上午我弟弟便再度至前述帳戶中提領現金三十萬元，
        當天我下班後，便和我同事文俊森一起至葉宗翰處拿了現金三十萬元赴小魏
        川菜館，當時在場的有甲○○和他的二個朋友（姓名我不知道）及吳裕興等
        人，我和文俊森一到川菜館後，便將三十萬元私下交給了甲○○，當時文俊
        森有看到我將錢交給甲○○；之後，甲○○便常常與我聯繫，不斷的表示他
        有幫葉宗翰的官司在活動並疏通了不少人，且有很多曾任軍職的人轉任司法
        猶，他有辦法幫葉宗翰解決，而且他也已經了理由狀到高等法院，．．．大
        約在八十八年八月底，甲○○以電話和我聯絡並表示前金四十萬元已不敷使
        用，要求我再給付尾款四十五萬元以而其疏通相關司法人員，．．．在八十
        八年九月初（詳細日期已記不清楚）．．．我便以電話聯絡甲○○到我在新
        莊市○○路五○二巷的工地內拿取四十五萬元，甲○○在拿到前後共計九十
        萬元後，．．．」（詳參法務部調查局臺北市調查處卷第二頁至第四頁八十
        九年六月二十七日調查筆錄）；其復於檢察官訊問時指證：「（甲○○先後
        騙你多少錢？）有證據的九十萬元．．．」（詳參同前偵查卷第九十一年三
        月十四因訊問筆錄）。是告訴人丙○○多次堅指遭被告詐騙共九十萬元。
（三）、證人吳裕興於上揭調查處調查時證言：「我係八十七年年底透過任職中央日
        報的友人王進明認識甲○○，．．．甲○○曾經告訴我，他在司法界很有辦
        法，故在我得知丙○○因他弟弟葉宗翰官司纏身而煩惱時，我就想到王志可
        以幫忙處理，因此，在八十八年七月初，我介紹他兩人認識，相關的細節，
        都是由甲○○與丙○○他倆自行洽談，而在交錢時，我有兩次在場，一次在
        葉宗翰的店裏由丙○○交付現金十五萬元給甲○○，一次在小魏川菜館亦係
        由丙○○交付現金三十萬元給甲○○．．．」（詳參同前調查處卷第五頁八
        十九年六月二十七日調查筆錄）。因此，證人吳裕興證言曾見告訴人丙○○
        交付現金二次，共四十五萬元與被告，核與告訴人丙○○所述相符。
（四）、證人邵義翔於前揭調查處調查時證言：「我只知道甲○○在幫丙○○、葉宗
        翰處理一件很嚴重的事，．．．我共計三次陪同甲○○與葉氏兄弟見面，第
        一次我記得很清楚，是八十八年七月九日（因為當天是我生日），我陪同甲
        ○○到三重市○○路、正義北路口葉宗翰所主持的紋身店裡，當時有我、甲
        ○○、吳裕興及葉氏兄弟在場，．．．我見到丙○○塞了一包東西到甲○○
        褲子口袋，．．．第二次係過了約一星期，．．．」（詳參同前調查處卷第
        十五頁八十九年八月二十二日調查筆錄）。證人邵義翔證言告訴人丙○○曾
        於八十八年七月九日交付一包物品與被告，核與告訴人丙○○所述相符。
（五）、並有被告為取信於告訴人丙○○之保管條、本票影本各一件，及葉宗翰涉傷
    害致人於死案件之臺灣高等法院八十七年度上訴字第九六一號判決書、最高
        法院八十八年度臺上字第五四二四號判決書、其涉流氓案件之臺灣高等法院
        八十八年度感抗字第九六一號裁定書各一件附卷可稽。
二、按被告甲○○佯稱可為葉宗翰擺平官司，而詐得九十萬元現金，核其所為，係犯
    刑法第三百三十九條第一項之詐欺取財罪。其先後三次取得共九十萬元現金，性
    質上為接續犯，為實質上一罪。爰審酌被告犯罪動機、目的、手段、詐得財物、
    告訴人所受損失，對司法公信力之傷害、尚未全數賠償告訴人及其犯罪後坦承犯
    行等一切情狀，量處如主文所示之刑。
據上論斷，應依刑事訴訟法第二百九十九條第一項前段，刑法第三百三十九條第一項
，罰金罰鍰提高標準條例第一條前段，判決如主文。
本案經檢察官李吉祥到庭執行職務
中　　華　　民　　國　　　九十一　　　年　　　七　　　月　　　三　　　日
                                      臺灣板橋地方法院刑事第二庭
                                          法　官  高　　玉　　舜
右正本證明與原本無異。
如不服本判決，應於判決送達後十日內，向本院提出上訴狀。
            書記官  田　　世　　杰
中　　華　　民　　國　　　九十一　　　年　　　七　　　月　　　四　　　日
附錄本案論罪科刑法條全文：
中華民國刑法第三百三十九條 (普通詐欺罪)
意圖為自己或第三人不法之所有，以詐術使人將本人或第三人之物交付者，處五年以
下有期徒刑、拘役或科或併科一千元以下罰金。
以前項方法得財產上不法之利益或使第三人得之者，亦同。
前二項之未遂犯罰之。
